臺灣高雄地方法院刑事判決　　　　　　　　　　　　九十一年度訴字第一二八六號
　　公　訴　人　臺灣高雄地方法院檢察署檢察官
　　被　　　告　丙○○
　　指定辯護人　本院公設辯護人　戊○○
右列被告因誣告案件，經檢察官聲請簡易判決處刑（九十一年度偵字第三九七二號）
，本院高雄簡易庭認不宜以簡易判決處刑，簽移本院依通常程序審理，本院判決如左
：
    主  文
丙○○無罪。
    理  由
一、公訴意旨略以：被告丙○○前於民國九十一年一月三十一日下午三時許，因毒癮
    發作，至案外人丁○○住處欲向其購買第一級毒品海洛因，惟遭丁○○所拒，詎
    心生不滿，明知丁○○未曾向其販賣毒品，竟意圖使丁○○受刑事處分，於九十
    一年二月二日，因騎乘竊得之贓車為警查獲詢問時，向高雄市政府警察局苓雅分
    局警員乙○○虛構丁○○販賣第一級毒品海洛因予伊之事實，而向該管公務員誣
    告丁○○販賣毒品，致丁○○遭高雄市政府警察局苓雅分局以販賣毒品罪嫌移送
    臺灣高雄地方法院檢察署偵辦，嗣丙○○於其所誣告之案件裁判確定以前即在臺
    灣高雄地方法院檢察署偵查中自白上情不諱，因認被告丙○○涉犯刑法第一百六
    十九條之誣告罪嫌。
二、按犯罪事實應依證據認定之，無證據不得推定其犯罪事實，又不能證明被告犯罪
    或其行為不罰者，應諭知無罪之判決，刑事訴訟法第一百五十四條及第三百零一
    條第一項分別定有明文。次按誣告罪之成立，以使人受刑事或懲戒處分之意思，
    所訴被訴人之事實必須完全出於虛構為要件，若因公務員之推問而為不利他人之
    陳述，縱其陳述涉於虛偽，既無申告他人使其受刑事或懲戒處分之意思，即與誣
    告之要件不符（最高法院二十五年上字第二九二五號、五十三年臺上字第五七四
    號判例參照）。
三、公訴人認被告丙○○涉有刑法第一百六十九條第一項之誣告罪嫌，無非以被告丙○○於偵查中之自白為其論據。訊據被告丙○○堅決否認有誣告之犯行，辯稱：
    是警察要伊供出販毒者，伊才供出丁○○，且丁○○確實有販賣十餘次海洛因毒
    品給伊，甲○○也曾幫伊向丁○○買過毒品，因丁○○在羈押室時毆打伊，並恐
    嚇說若被判有罪，要讓伊好看，伊才在偵查中翻供說是誣陷丁○○云云。經查：
  (一)被告於偵查中供稱：伊向丁○○買毒品，買不成，毒癮發作難過，就陷害他，三
    天前是第二次見面，第一次想向他買等語（見偵查卷第廿三、廿六頁）；於本院
    第一次審理中供稱：因丁○○有吸海洛因，伊向他要毒品，他不給，伊才向警察
    說他在販賣海洛因等語（本院九十一年六月十一日審理筆錄），其就丁○○並未
    販賣第一級毒品海洛因及為何指稱丁○○販賣毒品之原因等情，始終供陳一致；
    再者，證人丁○○於本院調查中具結證稱：九十一年二月二日被查獲前半個月，
    甲○○帶被告到伊家認識的，被查獲前二天下午二、三點左右，被告獨自到伊家
    ，並拿五百或一千元要跟伊買毒品，伊沒有賣給被告，並將他趕出，在警局拘留
    室時，因很氣憤被告誣陷伊，就出手打他，但沒有恐嚇他等語（見本院九十一年
    七月二十五日訊問筆錄），核與證人甲○○於本院審理中具結證稱：在今年一月
    介紹被告去丁○○鹽埕區的住處泡茶聊天，他們二人才認識，伊沒有見過被告向
    丁○○買毒品，也沒有幫被告向丁○○買過毒品等語（見本院九十一年十月二十
    八日審理筆錄），大致相符，亦與被告於本院審理中供陳：甲○○沒有幫伊向丁○○買海洛因毒品等語一致，是被告辯稱：甲○○幫伊向丁○○買海洛因毒品云
    云，顯與事實不符，不足採信。再參以被告於警訊中供稱：伊向丁○○購買四十
    次許的海洛因，每次金額三百、五百、一千元不等云云（見偵查卷第六頁），於
    本院審理中供稱：伊每次向丁○○買五百元的海洛因毒品，前後買了十幾次，沒
    有一次交易超過五百元云云（見本院九十一年十月二十八日審理筆錄），其就購
    買之金額、次數前後供述不一，足見被告辯稱丁○○販賣海洛因毒品給伊云云，
    顯非真實。
  (二)然查，被告係於於九十一年二月二日上午十時三十許，因騎乘竊得之ＷＹＶ─三
    五六號輕型機車，行高雄縣林園鄉○○村○○路一三四巷二十四號前為警查獲，
    並在其口袋起出注射針筒一支，嗣被帶至高雄市政府警察局苓雅分局民權路派出
    所製作警詢筆錄等情，業經被告於本院調查中供陳在卷，而被告係因警察詢問其
    毒品購自何人，始供出丁○○等情，業經證人即查獲員警乙○○於本院調查中具
    結證稱：查獲被告時，在他的口袋發現已使用過的針筒，就問他是否使用毒品，
    他說有，又問他跟何人買，被告說係向丁○○購買的等語甚詳（見本院九十一年
    七月十二日訊問筆錄），並有內容為「˙˙（問：警方在你身上外套，由你自行
    拿出來之針筒是作何用途？那支針筒是我用來注射毒品海洛因之工具。˙˙˙（
    問：你所注射的毒品海洛因是向何人購買？我使用之毒品是向一男年約四十三歲
    綽號叫「柯仔」買的˙˙˙」之警詢筆錄可資佐證（見偵查卷第十四頁），足見
    被告係因警察詢問其施用毒品犯行而陳述事件始末，其目的在交代其毒品來源，
    並非對丁○○提出告發，揆諸前開判例，縱其陳述涉於虛偽，既無申告他人使其
    受刑事或懲戒處分之意思，即與誣告之要件不符。
四、綜上所述，本件被告係因騎乘贓車為警攔檢查獲並起出注射海洛因用之針筒一支
    ，因警員詢問而為不利證人丁○○之陳述，警局主動調查認丁○○涉有販賣第一
    級毒品海洛因罪嫌，移送臺灣高雄地方法院檢察署檢察官偵查起訴，並非被告對
    證人丁○○提出告發，是以，縱其上開陳述不實，惟並無使證人丁○○受刑事或
    懲戒處分之意思，即無誣告之故意，顯與刑法第一百六十九條之犯罪構成要件有
    間，尚難以該罪論處。此外又查無其他任何積極之證據，足認被告有公訴人所指
    之犯行，揆之前揭說明，自應無罪之諭知。
據上論結，應依刑事訴訟法第三百零一條第一項，判決如主文。
本案經檢察官陳宗吟到庭執行職務。
中      華      民      國    九十一    年     十一     月     十一     日
                                臺灣高雄地方法院刑事第四庭
                                    法  官    廖純卿
右正本證明與原本無異。
如不服本判決，應於判決送達後十日內，向本院提出上訴狀。
                                    書記官    劉企萍
中     華       民      國    九十一    年     十一     月     十五     日
